【裁判字號】    89,台上,3676
【裁判日期】    890623
【裁判案由】    走私
【裁判全文】
最高法院刑事判決                              八十九年度台上字第三六七六號
    上  訴  人  甲○○
                乙○○
右上訴人等因走私案件，不服台灣高等法院中華民國八十九年三月九日第二審更審判
決（八十八年度上更(一)字第一五五號，起訴案號：台灣台北地方法院檢察署八十五年
度偵字第一五五六九號、第一七九一二號、第二七一九五號），提起上訴，本院判決
如左：
    主  文
上訴駁回。
    理  由
按刑事訴訟法第三百七十七條規定，上訴於第三審法院，非以判決違背法令為理由，
不得為之。是提起第三審上訴，應以原判決違背法令為理由，係屬法定要件。如果上
訴理由狀並未依據卷內訴訟資料，具體指摘原判決不適用何種法則或如何適用不當，
或所指摘原判決違法情事，顯與法律規定得為第三審上訴理由之違法情形，不相適合
時，均應認其上訴為違背法律上之程式，予以駁回。本件上訴人甲○○上訴意旨略稱
：(一)伊於警訊、偵查、一審、原審訊問時，均一再供稱：伊僅係赴中國大陸福建省東
山島冬古碼頭，負責指揮將香煙裝載上船，並未涉及進貨、通關之事。乃原審在毫無
證據之情形下，竟認伊與賴正男「先至大陸負責進貨及通關」云云，顯有「認定事實
不依證據」之違背證據法則之違法。(二)按商標法第六十三條之明知為仿冒商標商品而
販賣輸入罪，必以行為人「明知」該商品確係仿冒商標者為限，始足當之。伊始終堅
稱不知被查獲之走私長壽煙係屬仿冒商標之商品，且本案亦無任何證據足資證明伊就
此項仿冒商標之事實「知情」，是以伊之所為即不該當於商標法第六十三條之罪名，
原審遽認伊涉有違反商標法之犯行云云，亦有違誤。另上訴人乙○○上訴意旨略稱：
(一)原判決事實認伊與姜寶平負責在台灣接運上岸及交貨等語，然遍查理由欄之記載，
並無伊與姜寶平負責在台灣接運上岸及交貨之相關證據，自有判決理由不備之違法。
(二)原判決事實又認伊「僱用」鍾國裕駕駛「昇豐財號」漁船及僱用劉東隆駕駛「海聖
號」漁船，且原判決理由雖列載伊於警訊時供稱：「我『聯絡』昇豐財號船長鍾國裕
及海聖號船長劉東隆，要他到大陸接香菸」等語。但查「僱用」與「聯絡」之意義不
同，前者，受僱人聽命於僱用人之指揮從事，後者，乃原先已有走私之共識，經由通
知始動身前往，是原判決亦有判決理由不備及認定事實與理由矛盾之違法。(三)原判決
既認扣案之偽長壽牌硬盒香煙，與真品比對結果不同，扣案香煙應非「國產煙」，即
應視為「洋煙」，是原判決不依行政院公告之懲治走私條例公告管制物品及數額丙項
第一款認定，竟引用同上規定丁項認定扣案香煙為擬制管制物品，顯有判決不適用法
則之違背法令云云。
惟查：原判決撤銷第一審關於上訴人等部分之判決，改判論處上訴人等共同私運管制
物品進口逾公告數額罪刑，已明所憑之證據及認定之理由。而(一)認定事實與證據取
捨，乃事實審法院之職權，苟其事實之認定及證據之取捨，並不違背經驗法則與論理
法則，即不容任意指為違法而執為上訴第三審之理由。原判決依卷證資料，認定乙○
○於民國八十四年間，曾因違反懲治走私條例，經台灣基隆地方法院判處有期徒刑四
月，緩刑二年，尚於緩刑期間中。甲○○亦於七十六年間，曾因懲治走私條例案件，
經台灣台北地方法院判處有期徒刑四月，緩刑三年確定；又於七十七年間，因懲治走
私條例案件，經台灣基隆地方法院判處有期徒刑四月確定，已執行完畢（本案未構成
累犯）。上訴人等竟又與賴正男（因逃匿經原審通緝中）、綽號「添財」之不詳姓名
成年男子，於八十五年七月間，共謀自大陸私運仿冒台灣省煙酒公賣局所註冊之長壽
牌商標之香煙入境銷售，由綽號「添財」者提供貨源，由甲○○、賴正男先至大陸負
責進貨及通關、裝運，乙○○與具共同犯意之姜寶平（同案經一審法院判處有期徒刑
八月，緩刑四年確定）負責在台灣接運上岸及交貨，乙○○並僱用鍾國裕（原審另行
判處有期徒刑七月確定）駕駛「昇豐財號」漁船，附載船員楊進生、蘇吉發（均同案
經一審法院判處有期徒刑四月確定），共同基於走私之犯意，於八十五年七月六日十
七時二十五分許，自基隆市八斗子漁港出發；乙○○又僱用劉東隆駕駛「海聖號」漁
船，附載船員陳宗益、許顯建（以上二人均由原審另行判處有期徒刑三月，緩刑四年
確定），共同基於走私之犯意，於八十五年七月六日十六時許，自蕃仔澳漁港出發，
均航行至大陸福建省東山島冬古漁港接貨。八十五年七月十日上午，在甲○○監視清
點下，上開二船之船長及船員，各自將私貨裝入漁船之密艙後即駛回台灣，私運以管
制進口物品論之偽造長壽商標之香煙入境。同時，乙○○、姜寶平則在台灣開始接洽
竹筏及人手，準備接駁上岸。嗣於：(一)八十七年七月十三日上午十時許，為警在蘇澳
港南堤內側查獲「海聖號」漁船及劉東隆、陳宗益、許顯建，並自密艙中起出偽造之
長壽牌香煙一百四十四箱（每箱五百包，總計七萬二千包），完稅價格為新台幣（下
同）一百四十五萬七千二百八十元。(二)又於同日下午，在龜山島附近五‧五浬之領海
上，查獲「昇豐財號」漁船及鍾國裕、楊進生、蘇吉發，並自密艙中起出偽造之長壽
牌香煙一百六十二箱，惟在搬運下船過程中，因氣候不佳，致有十二箱不慎落海，無
法打撈而滅失，只剩一百五十箱（其中包含遭雨水浸溼者共計七萬五千包，每箱仍為
五百包），完稅價格為一百五十一萬八千元等情。已明上開犯罪事實，業據上訴人
等於警訊及偵查中坦承犯行不諱，核與姜寶平、劉東隆、楊進生、蘇吉發於警訊、偵
查及一審法院審理時，所坦承各節相符。並有搜索扣押筆錄、內政部警政署刑事警察
局（八九）刑偵三（二）字第三九三五號函、機漁船（含船員）進出港檢查表、扣捕
地點海圖表附卷可稽。又說明扣案之香煙包裝外觀確有仿冒長壽牌香煙之商標圖案，
且與真品比對結果，其包裝外觀確有諸多不同，亦經台灣省菸酒公賣局菸類試驗所檢
驗屬實，有台灣省煙酒公賣局板橋分局八十五年十一月六日公板局業字第五六○六號
函在卷可證。而其完稅價格，為每包煙二○‧二四元，亦有財政部基隆關稅局基普
緝驗字第○七六四號函在卷可按。又長壽香煙上「長壽」及老翁、鶴等圖案，係業經
台灣省菸酒公賣局申請註冊之商標，並有經濟部中央標準局台商○二五字第二○一
五七七號簡便行文表存卷可憑。復明長壽牌香煙既係台灣國內生產之香煙，台灣與
大陸又尚未開放直接通商，豈有捨近求遠，不憚勞費，由外取得真品而回銷於國內之
理﹖故依一般常識即可斷知本件進口之香煙並非真品。至本件走私香煙在大陸裝船時
間，陳宗益、鍾國裕均供稱在八十五年七月十日，此部分以任船員、船長之上開二人
所供為可採。因認上訴人等確有共同私運管制物品進口逾公告數額之走私物品行為，
為其所憑之證據及認定之理由。而以上訴人等雖否認犯罪，甲○○辯稱：伊係受賴正
男及綽號「添財」者所託將煙運回，亦係賴正男在販賣云云。乙○○辯稱：伊係受僱
於甲○○云云，乃皆卸責之詞，顯不可採，於理由內詳予指駁及說明。經核所為論
，均與卷內資料相符，從形式上觀察，並無認定事實不依證據或有何採證違背證據或
論理法則情事。(二)於警訊時乙○○已供承：「我只知道大陸貨（香煙）是由甲○○負
責。」（見第一七九一二號偵卷第十三頁），嗣其於原審法院審理中復坦稱：「（與
姜寶平在台灣負責接運上岸及交貨﹖）是。」、「（你僱用鍾國裕駕駛昇豐財號漁船
﹖）是甲○○要我請的。」（見原審上訴字卷第十八頁反面）。另甲○○於警訊及偵
查中亦供稱：「他們（指綽號添財及賴正男）共同將大陸偽長壽香煙委託我將香煙走
私入台販賣。」、「首先由大陸的『添財』從新加坡買進台灣的長壽香煙到福建省東
山縣……交由……賴正男尋找台灣的走私漁船，委託我尋找，我再找台灣的乙○○，
由乙○○安排漁船……，返台後再由我及乙○○負責找工人搬運上岸、交貨的……。
」、「船載回來的時候，是姜寶平及乙○○在指揮的。」（見同上偵卷第九十頁反面
、第一○○頁反面、第一○一頁正、反面）。又鍾國裕亦供證稱：「乙○○是在八十
七年六月初打電話到我家，約我到八斗漁港見面談是否願意走私，經我考慮後才同意
的。」、「『發仔』（指乙○○）叫我們先到南方澳附近『黑不鼻』等候，然後再以
ＳＰ無線電呼叫聯絡，自然他會安排小竹筏去接貨。」（見第一五五六九號偵卷第十
四頁正、反面）。再劉東隆對檢察官起訴係乙○○僱用其駕駛海聖號漁船走私本件香
菸之事實，亦無意見（見一審卷第六十一頁反面、第一五三頁）。足見甲○○確有與
賴正男至大陸負責走私物品之進貨及走私來台，而乙○○亦有負責在台灣接運走私物
品上岸及交貨，並僱用鍾國裕、劉東隆駕駛漁船走私本件香菸甚明。原判決理由雖未
詳細說明上訴人等及同案被告上開相關供證之言詞，但此純係文詞之簡略，顯然於判
決不生影響，並無認定事實不依證據或理由不備、理由與事實矛盾之違法，自不得據
為適法之第三審上訴理由。(三)原判決已於理由內明：「扣案之偽長壽牌硬盒香煙，
與真品比對結果，其包裝外觀有諸多不同，例如：（一）所查獲之香煙包裝墨色較濃
，色澤較黃。（二）包裝上鶴右腳（離地那一隻）爪和真品明顯不同。（三）菸包背
面鶴頭與真品位置不一樣。（四）菸支上「長壽」印字型與真品不同。（五）菸頭與
真品長壽硬盒香煙不同等相異之處；況長壽牌香煙既係台灣國內生產之香煙，台灣與
大陸又尚未開放真品通商，豈有捨近求遠，不憚勞費，由國外取得真品而回銷於國內
之理﹖故依一般常識即可斷知本件進口之香煙並非真品，被告甲○○辯稱其不知其係
偽長壽牌香煙，顯不足採」云云（見原判決第六頁第七行以下），且證據之取捨及犯
罪事實之認定，為事實審法院之職權，原審綜合各種證據，本於推理作用，而認定犯
罪事實，又不違背經驗法則或論理法則，自亦不得任意指為違法，而據為適法第三審
上訴理由。(四)按自淪陷區私運物品進入本國自由地區，其所私運之物品，總額由海關
比照緝獲時之完稅價格計算，超過新台幣十萬元者，以管制進口物品論，「懲治走私
條例公告管制物品及數額」丁項著有明文。本件扣案之香煙既係偽造之國產長壽牌香
煙，又無證據證明其係洋煙或匪偽物品，且該等香煙確係由大陸福建省東山島冬古漁
港私運至我國自由地區之台灣省宜蘭縣蘇澳港及龜山島附近，此業為原判決所認定，
是原判決理由援引該項規定，而認上訴人等此部分所為，係犯懲治走私條例第二條第
一項私運管制物品進口罪，其適用法則核無不當。上訴意旨執以指摘，殊非第三審之
合法上訴理由。依上說明，本件上訴違背法律上之程式，應予駁回。
據上論結，應依刑事訴訟法第三百九十五條前段，判決如主文。
中      華      民      國    八十九    年      六      月    二十三    日
                              最高法院刑事第十二庭
                                  審判長法官  陳  炳  煌
                                        法官  陳  世  雄
                                        法官  徐  文  亮
                                        法官  吳  信  銘
                                        法官  韓  金  秀
      右正本證明與原本無異
                                              書  記  官
中      華      民      國    八十九    年      七      月      四      日


司法院資訊處製作；財團法人民間司法改革基金會備份。
